臺灣彰化地方法院民事裁定
111年度監宣字第335號
聲  請  人  黃金村  

相  對  人  黃玲儀  

關  係  人  蔡春暖  

            黃瀧輝  

            黃瀞儀  

上列聲請人聲請監護宣告事件，本院裁定如下：
    主  文
宣告黃玲儀（女、民國00年00月00日生、身分證統一編號：Z000
000000號）為受監護宣告之人。
選定黃瀞儀（女、民國00年0月0日生、身分證統一編號：Z00000
0000號）為受監護宣告之人之監護人。
指定黃瀧輝（男、民國00年00月0日生、身分證統一編號：Z0000
00000號）為會同開具財產清冊之人。
程序費用由受監護宣告之人負擔。
    理  由
一、聲請意旨略以：相對人黃玲儀為聲請人黃金村之女，自幼智
    能障礙，且領有身心障礙證明，基本上無法處理自己一般性
    、日常性事務，如吃飯不一定會自己吃、盥洗需他人協助等
    ，致其有不能為意思表示或受意思表示之情狀。為代相對人
    處理存款問題，並用以支付照顧費用，爰此依法聲請對相對
    人為監護之宣告，並請求選定相對人胞姐即關係人黃瀞儀為
    監護人，同時指定相對人之兄即關係人黃瀧輝為會同開具財
    產清冊之人等語。
二、按對於因精神障礙或其他心智缺陷，致不能為意思表示或受
    意思表示，或不能辨識其意思表示之效果者，法院得因本人
    、配偶、四親等內之親屬、最近一年有同居事實之其他親屬
    、檢察官、主管機關或社會福利機構之聲請，為監護之宣告
    ，民法第14條第1項定有明文。次按受監護宣告之人應置監
    護人。法院為監護之宣告時，應依職權就配偶、四親等內之
    親屬、最近一年有同居事實之其他親屬、主管機關、社會福
    利機構或其他適當之人選定一人或數人為監護人，並同時指
    定會同開具財產清冊之人。法院為前項選定及指定前，得命
    主管機關或社會福利機構進行訪視，提出調查報告及建議。
    監護之聲請人或利害關係人亦得提出相關資料或證據，供法
    院斟酌。法院選定監護人時，應依受監護宣告之人之最佳利
    益，優先考量受監護宣告之人之意見，審酌一切情狀，並注
    意下列事項：1.受監護宣告之人之身心狀態與生活及財產狀
    況。2.受監護宣告之人與其配偶、子女或其他共同生活之人
    間之情感狀況。3.監護人之職業、經歷、意見及其與受監護
    宣告之人之利害關係。4.法人為監護人時，其事業之種類與
    內容，法人及其代表人與受監護宣告之人之利害關係。民法
    第1110條、第1111條、第1111條之1分別定有明文。再按監
    護宣告之裁定，於裁定送達或當庭告知法院選定之監護人時
    發生效力；監護宣告裁定經廢棄確定前，監護人所為之行為
    ，不失其效力，家事事件法第169條第1項、第170條第1項分
    別定有明文。
三、查聲請人主張之事實，業據其提出戶籍謄本、身分證影本、
    相對人身心障礙證明及全民健康保險證明卡為證。又經本院
    在鑑定人衛生福利部彰化醫院（下稱彰化醫院）王鴻松醫師
    前訊問相對人，相對人於本院點呼時雖有反應，但對於訊問
    其年籍、人別識別及住所等問題，均答非所問，有本院訊問
    筆錄在卷可按。再經本院囑託該院為鑑定，鑑定結果認：「
    醫學上的診斷：診斷名：智能障礙。障礙程度：極重度」、
    「日常生活狀況：1.日常生活的動作（ADL)，例如飲食、排
    泄、沐浴、更衣等，需要他人協助；2.經濟活動：無經濟活
    動；3.社會性：無法有效溝通；4.無獨立生存能力。」、「
    精神狀態：1.意識/溝通性：無法有效溝通；2.記憶力：差
    ；3.定向力：差；4.計算能力：差（1＋1＝無法回答）；5.理
    解‧判斷力：差（無法分辨100元、500元、1000元紙鈔）；6
    .現在性格特徵：安靜；7.其他（氣氛‧感情狀態‧幻覺‧妄想
    ‧異常行動等）：幼稚退化行為。」、「有關判斷能力判定
    之意見：不能管理處分自己財產」、「回復可能性說明：相
    對人因唐氏症，有極重度智能不足，目前已經45歲，無回復
    可能性。」、「鑑定判定：1.基於受鑑定人有精神上之障礙
    （智能障礙）其程度達極重度，不能管理處分自己的財產，
    回復之可能性低。2.精神障礙（智能障礙）之程度，可為監
    護宣告。不能為意思表示或受意思表示，不能辨識其意思表
    示之效果」等語，有彰化醫院民國111年8月29日彰醫精字第
    1110500377號公函所附成年監護（輔助）鑑定書在卷可稽，
    堪認相對人因智能障礙，致不能為意思表示或受意思表示，
    亦不能辨識其意思表示之效果。從而，本件聲請為有理由，
    應予准許，爰宣告相對人為受監護宣告之人。
四、本件相對人業經監護宣告，揆諸前揭規定，自應為其選定監
    護人及指定會同開具財產清冊之人。又依聲請人所提出之同
    意書及書信所載，聲請人及相對人之母即關係人蔡春暖、關
    係人黃瀞儀、黃瀧輝均同意由關係人黃瀞儀擔任相對人之監
    護人，並以關係人黃瀧輝為會同開具財產清冊之人。本院審
    酌上開事證，認關係人黃瀞儀、黃瀧輝為相對人之手足，兩
    人與相對人關係非常密切，應能適切照護相對人，且其二人
    經親屬推為監護人、會同開具財產清冊之人，由渠等分別擔
    任相對人之監護人及會同開具財產清冊之人，應符合相對人
    之最佳利益，爰裁定如主文第2、3項所示。
五、末按民法第1113條準用同法第1099條、第1099條之1等規定
    ，於監護開始時，監護人對於受監護宣告之人之財產，應會
    同關係人黃瀧輝於2個月內開具財產清冊，並陳報法院，於
    開具完成並陳報法院前，監護人對於受監護宣告之人之財產
    ，僅得為管理上必要之行為，併此指明。
六、依家事事件法第164條第2項，裁定如主文。
中　　華　　民　　國　　111 　年　　9 　　月　　29　　日
                  家事法庭    法  官  梁晉嘉
以上正本係照原本作成。
如對本裁定抗告，須於裁定送達後10日內向本院提出抗告狀，並
繳納抗告費新臺幣1千元。 
中　　華　　民　　國　　111 　年　　9 　　月　　29　　日
                              書記官  許喻涵